臺灣臺北地方法院民事判決
　　　　　　　　　　　　　　　　  111年度北訴字第9號
原      告  鍾哲森  
被      告  詹文翔  

上列當事人間請求損害賠償事件，本院於民國111年1月20日言詞
辯論終結，判決如下：
    主      文
被告應給付原告新臺幣貳萬元，及自民國一一０年七月十日起至
清償日止，按週年利率百分之五計算之利息。
原告其餘之訴駁回。
訴訟費用由被告負擔二十五分之二，餘由被告負擔。
本判決第一項得假執行。但被告以新臺幣貳萬元為原告預供擔保
，得免為假執行。
    事實及理由
壹、程序方面：
    按訴狀送達後，原告不得將原訴變更或追加他訴，但擴張或
    減縮應受判決事項之聲明，不在此限。又因訴之變更、追加
    或提起反訴，致其訴之全部或一部，不屬第427條第1項及第
    2項之範圍者，除當事人合意繼續適用簡易程序外，法院應
    以裁定改用通常訴訟程序，並由原法官繼續審理。民事訴訟
    法第255條第1項第3款及第435條分別定有明文。查原告起訴
    時訴之聲明原為：「被告應給付原告新臺幣（下同）22萬4,
    532元。」（見本院卷第13頁），依民事訴訟法第427條第1
    項規定應適用簡易訴訟程序，嗣原告於民國111年1月20日言
    詞辯論時變更訴之聲明為：「（一）被告應給付原告24萬5,
    651元。（二）被告應於中國時報A1報頭全國單版1格高7.5
    公分×寬6公分刊登如附表所示之道歉啟事。」（見本院卷第
    98頁），屬擴張請求金額及追加登報道歉之非財產權請求，
    致追加後之本件訴訟已非屬民事訴訟法第427條第1項及第2
    項之範圍，而兩造復未同意合意繼續適用簡易訴訟程序，本
    院乃於111年1月20日言詞辯論期日當庭以言詞裁定本件訴訟
    改依通常訴訟程序審理，並經記明筆錄在卷（見本院卷第98
    頁），則本件訴訟應依通常訴訟程序審理及終結，合先敘明
    。
貳、實體方面：
一、原告起訴主張：被告於109年11月30日下午13時31分許，前
    往原告任職之臺北市○○區○○○路000號12樓伊凡達科技股份有
    限公司（下稱伊凡達公司）求職面試時，竟基於公然侮辱之
    犯意，在不特定之人得共見共聞下，公然侮辱原告：「去你
    媽，我送你媽啦。」等語（下稱系爭言語）。又被告之上開
    行為前經臺灣臺北地方檢察署（下稱臺北地檢署）檢察官以
    110年度偵字第8876號（下稱系爭偵查案件）聲請簡易判決
    處刑，並經鈞院刑事庭以110年度簡字第900號刑事判決（下
    稱系爭刑事判決）判處被告犯公然侮辱罪，處拘役30日，如
    易科罰金，以1,000元折算1日在案。而被告之上開故意不法
    侵害行為，導致原告受有精神上之痛苦，故被告除應於中國
    時報A1報頭全國單版1格高7.5公分×寬6公分刊登如附表所示
    之道歉啟事外，尚應賠償原告24萬5,651元【包含：精神治
    療金10萬元、精神慰撫金10萬元、民事訴訟費2,530元、訴
    訟期間合計7日之工作損失4萬0,831元、因處理本事件所花
    費之交通費2,290元】，爰依民法侵權行為法律關係提起本
    件訴訟等語。並聲明：（一）被告應給付原告24萬5,651元
    。（二）被告應於中國時報A1報頭全國單版1格高7.5公分×
    寬6公分刊登如附表所示之道歉啟事。
二、被告則以：被告並未向原告辱以「去你媽的」及「我送妳媽
    啦」，被告原是欲向原告表示「送你們」，但口誤成「送你
    媽」，隨後立即改口表示「不用你們送」，且並無繼續辱罵
    其他言語。又原告並未提出連續之現場影片，其提出之影片
    並無原告要求被告道歉，而被告逕行離開之畫面，亦無法確
    定是否有2人以上在場，此畫面係經過後製而成。另原告並
    未提出其曾支出精神治療費之證據，且本件發生地係位於伊
    凡達公司門口，一般大眾並未知情，亦未散播於網際網路，
    故應未達須登報道歉之程度。再原告主張之109年12月10日
    及110年1月26日所支出之交通費部分，被告認為與本件無關
    等語，資為抗辯。並聲明：原告之訴駁回。
三、得心證之理由：
（一）按故意或過失，不法侵害他人之權利者，負損害賠償責任
      。不法侵害他人之身體、健康、名譽、自由、信用、隱私
      、貞操，或不法侵害其他人格法益而情節重大者，被害人
      雖非財產上之損害，亦得請求賠償相當之金額。其名譽被
      侵害者，並得請求回復名譽之適當處分。民法第184條第1
      項前段及第195條分別定有明文。又成立對他人公然侮辱
      之侵權行為與否，應綜合為該言詞之一切情狀，例如行為
      人當時之態度、語氣、聲調、當時係與何人對話及雙方間
      之關係等所為論斷。
（二）原告主張被告於109年11月30日下午13時31分許至伊凡達
      公司求職面試時，基於公然侮辱之犯意，在不特定之人得
      共見共聞下，公然以系爭言語辱罵原告等情，前經本院於
      111年1月20日當庭勘驗原告提供本件事故發生時之錄影畫
      面結果顯示：「（檔名：VID-00000000-WA0002.mp4），
      勘驗結果：（0：00至0：10）原告：『坐著，坐好不要鬧
      。』被告：『誰跟你鬧，…你不要限制我的自由權。』原告：
      『來打電話叫110。』被告：『1什麼啦。』原告：『阿不然你
      現在什麼問題？』被告：『我不要面試了啦！走了啦，再見
      啦。』原告：『我送你啊！』被告大聲說：『不要你送啦！』
      於畫面時間0分9秒時有一訴外女子自畫面右側出現，其行
      經辦公室外之走廊，而此時辦公室之玻璃門仍為開啟狀態
      。（0：11至0：12）原告自畫面左側出現，此時原告走向
      玻璃門並說：『我送你啊！』。被告隨後自原告後方出現並
      說：『送你ㄇㄚ！』（0：13至0：14）原告轉身面向被告並擋
      住被告後說：『你說什麼？你說什麼？你現在…』(兩造在玻
      璃門內，辦公室門仍為開啟狀態)」、「（檔名：VID-000
      00000-WA0003.mp4），勘驗結果：（0：00至0：04）畫面
      開始時，兩造及一名訴外男子站立於玻璃門外的走廊上(
      玻璃門仍屬開啟狀態)，此時原告向被告說：『你剛剛罵我
      什麼？你現在跟我道歉，我給你一次機會，不然我一定告
      到底。』，而被告則自原告右側繞過，準備走向走廊右側
      。（0：05至0：07）被告走向走廊右側並消失於畫面右方
      ，此時原告說：『詹先生你現在要不要道歉。』。此時有一
      訴外女子於畫面時間0分07秒時在玻璃門內右側出現，此
      時玻璃門仍屬開啟狀態。（0：08至0：21）原告：『打電
      話叫110。』訴外女子站在玻璃門內：『已經叫了，已經打
      了，反正我們已經錄影存證了。』原告：『我們有錄影存證
      喔，你剛剛講什麼記得喔。』（0：22至0：25）有另一訴
      外男子於畫面時間0分23秒自畫面左側出現在玻璃門內側
      ，而畫面中傳出被告說：『送你ㄇㄚ！』」等情，此有勘驗筆
      錄在卷可稽（見本院卷第95至98頁），可知被告係於109
      年11月30日下午13時31分許，原告於伊凡達公司之大門出
      入口向被告表示應針對其辱罵原告乙事表達歉意後，被告
      隨後大聲為系爭言語，堪認被告之系爭言語應係針對原告
      所為，又該出入口為伊凡達公司職員等不特定人得以出入
      之公眾場所，屬公開之場合，且被告為系爭言語時亦有其
      他工作人員在場，已屬他人得共見共聞之情況，而系爭言
      語係使人難堪之穢語，衡諸社會通念應使原告之名譽受有
      貶損；又參以被告前於系爭偵查案件偵訊中就其曾對原告
      為系爭言語坦承不諱（見系爭偵查案件卷宗第53頁），經
      臺北地檢署檢察官以系爭偵查案件聲請簡易判決處刑，並
      經本院刑事庭以系爭刑事判決判處被告犯公然侮辱罪，處
      拘役30日，如易科罰金，以1,000元折算1日在案，此有系
      爭刑事判決在卷可稽（見本院卷第15至17頁），且經本院
      調閱系爭刑事判決卷宗核閱無誤。基上，原告主張被告對
      其為系爭言語，已構成不法侵權行為，被告應對其負損害
      賠償責任，即屬有據。從而，被告於本院審理程序中空言
      辯稱其僅係口誤，該影片係遭原告後製，且被告並非於公
      開場合為之云云，即難憑採。茲就原告請求之金額審究如
      下：
   1、精神治療金10萬元部分：
　　　原告主張因本件事故導致支出精神治療金10萬元云云，惟
      未提出相關證據舉證說明，是原告此部分之請求，難認有
      據。
   2、訴訟費用2,530元部分：
　　　原告主張被告應負擔訴訟費用2,530元云云。因考量訴訟
      費用係由法院為判決時，依訴訟結果及法律規定職權分配
      之負擔項目，本不得包含在原告請求之項目內，故原告請
      求被告應負擔訴訟費用2,530元部分，本屬無據。
   3、訴訟期間合計7日之工作損失4萬0,831元及交通費2,290元
      部分：
　　　原告主張其為處理本事件，分別於109年11月30日至敦南
      派出所、於109年12月10日至大安分局及分別於110年1月2
      6日、4月6日、9月16日、12月13日、111年1月20日至臺灣
      臺北地方法院，共計7日延誤工作，故被告應賠償原告4萬
      0,831元及上開期間之交通費2,290元云云。惟按人民因調
      解、訴訟所花費時間、勞力及金錢，不可一概認屬他方應
      賠償之損害，蓋原告欲循訴訟程序解決糾紛、維護自身權
      益，本需耗費相當勞費，此非被告之行為必然造成之結果
      ，而為法治社會解決紛爭制度設計所不得不然。故雙方有
      關出席調解、開庭等勞費支出，除法律別有規定外，本應
      由各當事人自行負擔，尚難向他方請求損害賠償。是原告
      請求之上開費用，乃原告為維護其自身權益而參與司法程
      序所支出之訴訟成本，與被告之行為間，難認有相當因果
      關係，是原告此部分請求，難認有據。
   4、關於原告請求被告應於中國時報A1報頭全國單版1格高7.5
      公分×寬6公分刊登如附表所示之道歉啟事部分：
　　　按名譽被侵害者，並得請求回復名譽之適當處分。民法第
      195條第1項後段固有明文。惟被害人請求加害人為道歉啟
      事時，法院應斟酌被害人所受損害是否現尚存在，以及被
      害人名譽可否經由道歉啟事予以回復等各種情形決定之，
      並非所有名譽侵害，均得請求謝罪廣告。查本件被告以系
      爭言語辱罵原告之地點，係位於伊凡達公司之出入口，並
      非以傳播媒體加以散佈流傳之方法為之，故對原告名譽之
      傷害應僅侷限於在場聽聞之人，對原告之名譽影響尚非重
      大，是本院認原告因被告於上開時、地所為辱罵行為而致
      受損之名譽，尚無經由被告以登報道歉方式予以回復之必
      要。是原告請求被告應於中國時報A1報頭全國單版1格高7
      .5公分×寬6公分刊登如附表所示之道歉啟事，應屬無據。
　 5、精神慰撫金10萬元部分：
　　　按慰藉金係以精神上所受無形之痛苦為準，非如財產損失
      之有價額可以計算，究竟如何始認為相當，自應審酌被害
      人及加害人之地位、家況、並被害人所受痛苦之程度暨其
      他一切情事，定其數額（最高法院48年度台上字第798號
      判例意旨參照）。本院審酌原告109年度之給付總額為39
      萬1,806元，名下有房屋1間、土地1筆及投資12筆，財產
      總額為301萬2,799元；被告109年度之給付總額為51萬9,6
      16元，名下有房屋1間、土地1筆及投資3筆，財產總額為2
      46萬6,700元等情，有本院職權調閱兩造之稅務電子閘門
      財產所得調件明細表附卷可稽（見本院卷後證件袋內），
      復參以被告之侵權行為態樣，並衡量兩造之身分、財產狀
      況等一切情狀，認原告得請求之精神慰撫金以2萬元為適
      當，逾此部分，不應准許。
   6、末按給付無確定期限者，債務人於債權人得請求給付時，
      經其催告而未為給付，自受催告時起，負遲延責任。其經
      債權人起訴而送達訴狀，或依督促程序送達支付命令，或
      為其他相類之行為者，與催告有同一之效力。遲延之債務
      ，以支付金錢為標的者，債權人得請求依法定利率計算之
      遲延利息。應付利息之債務，其利率未經約定，亦無法律
      可據者，週年利率為5%。民法第229條、第233條第1項及
      第203條分別定有明文。查原告依據民法侵權行為法律關
      係請求被告賠償2萬元，屬給付無確定期限，依前揭說明
      ，原告主張以本件起訴狀繕本送達之翌日即110年7月10日
      （見本院卷第23頁）起至清償日止，按週年利率5%計算之
      利息，即屬有據。　　
四、綜上所述，原告依據民法侵權行為法律關係請求被告賠償2
    萬元，及自110年7月10日起至清償日止，按週年利率5%計算
    之利息，為有理由，應予准許。逾此範圍之請求，為無理由
    ，應予駁回。
五、本件原告勝訴部分係就民事訴訟法第427條第1項訴訟適用簡
    易程序所為被告敗訴之判決，依同法第389條第1項第3款規
    定，應依職權宣告假執行。並依同法第392條第2項規定，依
    職權宣告被告預供擔保後，得免為假執行。
六、訴訟費用負擔之依據：民事訴訟法第79條。本件訴訟費用額
    ，依後附計算書確定如主文第3項所示金額。
中　　華　　民　　國　　111 　年　　2 　　月　　18　　日
                      民事庭  法  官  陳家淳
以上正本證明與原本無異。
如不服本判決，應於判決送達後20日內向本庭（臺北市○○○路
0段000巷0號）提出上訴狀。（須按他造當事人之人數附繕本）
如委任律師提起上訴者，應一併繳納上訴審裁判費。
中　　華　　民　　國　　111 　年　　2 　　月　　24　　日
                              書記官  蘇炫綺 

附表：
道歉啟事 我詹文翔先生於109年11月30日對鍾哲森先生進行辱罵之行為已知錯誤，並保證從此不會再有此行為對任何人。在此登報向鍾哲森先生鄭重道歉。